臺灣高等法院刑事裁定
110年度毒抗字第1400號
抗  告  人
即  被  告  官振千



                    （現於法務部○○○○○○○○執行強制戒治中） 
上列抗告人因聲請施以強制戒治案件，不服臺灣新竹地方法院中
華民國110年9月11日裁定（110年度毒聲字第577號），提起抗告
，本院裁定如下：
    主  文
抗告駁回。                                              
    理  由
一、原裁定意旨略以：抗告人即被告甲○○（下稱被告）因施用第
    二級毒品案件，前經原審法院以109年度毒聲字第184號裁定
    令入勒戒處所施以觀察、勒戒，因認有繼續施用毒品傾向，
    有法務部○○○○○○○○民國110年9月8日南所衛字第11000076820
    號函及所附有無繼續施用毒品傾向評估標準紀錄表、法務部
    ○○○○○○○○附設勒戒處所有無繼續施用毒品傾向證明書附卷可
    參，爰依毒品危害防制條例第20條第2項後段規定，裁定令
    被告入戒治處所施以強制戒治，其期間為6個月以上，至無
    繼續強制戒治之必要為止，但最長不得逾1年等語。
二、抗告意旨略以：本件被告乃是依「修正前」之有無繼續施用
    毒品傾向評估標準評估後認有繼續施用毒品傾向，惟其適用
    「修正後」有無繼續施用毒品傾向評估標準重新評估後或有
    評估為無繼續施用之可能，原裁定未能參考適用修正之評估
    標準，恐影響被告權益，請給予被告早日返鄉之機會，被告
    必定悔改向上、重新做人，若有再犯毒品之例，願受重罰，
    請求撤銷原裁定等語。
三、按「觀察、勒戒後，檢察官或少年法院（地方法院少年法庭
    ）依據勒戒處所之陳報，認受觀察、勒戒人無繼續施用毒品
    傾向者，應即釋放，並為不起訴之處分或不付審理之裁定；
    認受觀察、勒戒人有繼續施用毒品傾向者，檢察官應聲請法
    院裁定或由少年法院（地方法院少年法庭）裁定令入戒治處
    所強制戒治，其期間為6個月以上，至無繼續強制戒治之必
    要為止，但最長不得逾1年」，毒品危害防制條例第20條第2
    項定有明文。而有無繼續施用毒品傾向的評估標準，並非完
    全以受勒戒人勒戒後的結果為準，勒戒前的各種情況，仍應
    作為評估的依據。依勒戒處所評分說明手冊規定，是以前科
    紀錄與行為表現、臨床評估、社會穩定度三項合併計算分數
    ，每一大項皆有靜態因子與動態因子。先以靜態因子分數評
    分，靜態因子分數總分在60分（含）以上為「有繼續施用毒
    品傾向」：60分以下，與動態因子分數相加，如果總分在60
    分（含）以上，為「有繼續施用毒品傾向」。是被告有無「
    繼續施用毒品傾向」，係依具體個案的臨床實務及相關事證
    等情綜合判定，有其相當的專業依據及標準，且涉及專門醫
    學。又衡酌強制戒治的目的，是為協助施用毒品者戒斷毒品
    的心癮及身癮，所為的一種保安處分類型，而該評估標準是
    適用於每一位受觀察、勒戒處分之人，具一致性、普遍性、
    客觀性，並加以綜合判斷的結果，倘其評估由形式上觀察，
    無擅斷或濫權等明顯不當的情事，法院宜予以尊重。
四、經查：
  ㈠被告於執行觀察、勒戒期間之110年8月24日，經法務部○○○○○
    ○○○附設勒戒處所評定結果，認：①前科紀錄與行為表現部分
    合計為32分（毒品犯罪相關司法紀錄「有，11筆」上限10分
    、首次毒品犯罪年齡為「20歲以下」計10分、其他犯罪相關
    紀錄「有，18筆」上限10分、入所時尿液毒品檢驗為「無藥
    物反應」計0分，上開4項靜態因子合計為30分；所內行為表
    現認持續於所內抽菸，計2分，該動態因子計2分）；②臨床
    評估部分合計為24分（多重毒品濫用為「無」，計0分、合
    法物質濫用為「有，種類：菸」計2分、使用方式為「無注
    射使用」計0分、使用年數「超過一年」，計10分），上開4
    項靜態因子合計為12分；精神疾病共病〈含反社會人格〉經評
    定為「疑似」計5分、臨床綜合評估〈含病識感、動機、態度
    、就醫意願〉評定為「極重」計7分，上開2項動態因子合計
    為12分）；③社會穩定度部分合計為5分（工作為「全職工作
    ：砂石業」計0分，家人藥物濫用為「無」計0分，上開2項
    靜態因子合計0分；入所後家人是否訪視為「無」，計5分、
    出所後是否與家人同住為「否」計5分，上開2項動態因子上
    限5分）。以上①至③部分之總分合計為61分（靜態因子共計4
    2分，動態因子共計19分），而綜合判斷為「有繼續施用毒
    品傾向」一節，有該所依法務部於110年3月26日修正施行之
    「有無繼續施用毒品傾向評估標準」評估之「有無繼續施用
    毒品傾向證明書」、「有無既需施用毒品傾向評估標準紀錄
    表」附卷可稽（見109年度毒偵字第1555號卷第185至187頁
    ）。上開綜合判斷之結果，係該所相關專業知識經驗人士，
    於被告觀察、勒戒期間，依其本職學識就被告之前科紀錄及
    行為表現、臨床評估及社會穩定度等因素所為之綜合判斷，
    具有科學驗證所得之結論，足證該勒戒處所綜合評分者係依
    個案之臨床實務及具體事證，判定被告有繼續施用毒品傾向
    ，且由形式上觀察，並無擅斷或濫權等明顯不當之情事，自
    得資為判斷被告有無繼續施用毒品傾向之證明。本件被告既
    有施用第二級毒品之事實，並由原審法院裁定送勒戒處所執
    行觀察、勒戒後，經勒戒處所依個案之臨床實務及具體事證
    ，專業評估判定被告為「有繼續施用毒品傾向」，尚未戒除
    毒癮，則為降低其再次施用毒品之危險性，自有依法施以強
    制戒治之必要。
　㈡被告雖執前詞提起抗告。然：本件評估日期乃是「110年8月2
    4日」，且上述「有無繼續施用毒品傾向證明書」、「有無
    既需施用毒品傾向評估標準紀錄表」是依法務部於110年3月
    26日修正施行之「有無繼續施用毒品傾向評估標準」所為之
    評估結果，並非採用修正前之評估標準，被告所言顯有誤會
    ，自不足採。綜上，原審以檢察官聲請意旨並無不合，依毒
    品危害防制條例第20條第2項之規定，裁定抗告人令入戒治
    處所施以強制戒治，其期間為6個月以上，至無繼續強制戒
    治之必要為止，但最長不得逾1年，經核並無不合。抗告意
    旨徒以前詞指摘原裁定不當，請求撤銷原裁定，為無理由，
    應予駁回。　
五、據上論斷，應依刑事訴訟法第412 條，裁定如主文。
中　　華　　民　　國　　110 　年　　10　　月　　15　　日
                  刑事第十五庭  審判長法　官  陳芃宇
                                      法　官  陳勇松
                                      法　官  陳俞伶
以上正本證明與原本無異。
不得再抗告。
                                      書記官  朱家麒
中　　華　　民　　國　　110 　年　　10　　月　　15　　日